【裁判字號】    97,簡,6958
【裁判日期】    970930
【裁判案由】    詐欺
【裁判全文】
臺灣板橋地方法院刑事判決              97年度簡字第6958號
聲  請  人  臺灣板橋地方法院檢察署檢察官
被      告  丙○○
上列被告因詐欺案件，經檢察官聲請以簡易判決處刑（97年度偵
字第12773 號）暨同署檢察官移送併案（97年度偵字第21471 號
），本院判決如下：
    主      文
丙○○幫助意圖為自己不法之所有，以詐術使人將本人之物交付
，處拘役肆拾伍日，如易科罰金，以新臺幣貳仟元折算壹日。
    事實及理由
一、本件犯罪事實：丙○○明知出租或提供金融機構帳戶之存摺
    、提款卡、密碼供他人使用，足以幫助他人提領獲取詐欺犯
    罪所得，竟基於幫助詐欺之犯意，於民國96年12月間某日，
    在臺北縣板橋巿「新埔捷運站」附近之菜巿場，將其所有在
    台北富邦商業銀行股份有限公司（下稱台北富邦銀行）板橋
    分行帳號000000000000號帳戶及其不知情之女友游詩瑤（業
    經檢察官另為不起訴處分）在台北富邦銀行龍江分行申辦之
    帳號000000000000號（併案意旨書誤載為0000000000003 號
    ）帳戶之存摺、提款卡及密碼，均以租用一星期新臺幣（下
    同）3,00 0元為對價，出租予自稱綽號「小林」真實姓名年
    籍不詳之成年人。嗣該成年人所屬之詐欺集團成員，基於詐
    欺之犯意，先後為下列詐欺行為：(一)於96年12月20日21時10
    分許，致電予甲○○佯稱網路購物付款有錯，需前往自動提
    款機更正，致使甲○○陷於錯誤，於同日21時59分許及22時
    1 分許，依照指示分別匯款100,000 元及20,000元至丙○○
    所開立之上開帳戶內。(二)於96年12月22日21時許，致電予乙○○○，佯稱乙○○○先前於網路購物付款方式為分期付款
    ，係屬錯誤，並要求乙○○○前往郵局自動提款機重新操作
    ，改正錯誤之付款方式，致使乙○○○陷於錯誤，遂前往台
    北富邦銀行永康分行之提款機依指示操作，分別匯款30,000
    元及15,0 00 元至游詩瑤所開立之上開帳戶內，旋遭該詐騙
    集團提領一空。嗣甲○○、乙○○○於匯款後即發覺受騙而
    報警處理，始循線查獲上情。案經甲○○訴由宜蘭縣政府警
    察局羅東分局報告臺灣板橋地方法院檢察署檢察官偵查後聲
    請簡易判決處刑，暨乙○○○訴由臺北市政府警察局中山分
    局移送臺灣臺北地法院檢察署呈請臺灣高等法院檢察署檢察
    長核轉臺灣板橋地方法院檢察署檢察官移送併案審理。
二、證據：
  (一)被告丙○○於偵查中之自白。
  (二)證人即告訴人甲○○於警詢之指訴、證人即告訴人乙○○○
    於偵查中之指述、證人游詩瑤於偵查中之證述。
  (三)內政部警政署反詐騙案件紀錄表、臺南縣政府警察局麻豆分
    局六甲分駐所受理詐騙帳戶通報警示簡便格式表各1 份。
  (四)台北富邦銀行97年1 月3 日（97）北富銀板字第4 號函暨開
    戶基本資料及資金往來交易明細影本（丙○○帳戶）、台北
    富邦銀行97年1 月8 日北富銀龍字第9760000300號函暨開戶
    基本資料影本及開戶至今之交易存款明細表（游詩瑤帳戶）
    。
  (五)被害人甲○○、乙○○○之台北富邦銀行自動櫃員機交易明
    細表各2 紙。
三、按刑法上之幫助犯，係對於犯罪與正犯有共同之認識，而以
    幫助之意思，對於正犯資以助力，而未參與實施犯罪之行為
    者而言（最高法院84年度臺上字第5998號、88年度臺上字第
    1270號判決同此見解）；是以如未參與實施犯罪構成要件之
    行為，且係出於幫助之意思提供助力，即屬幫助犯。被告同
    時一併將其及游詩瑤所有之上揭帳戶存摺、金融卡及密碼出
    租予他人使用，使該他人向被害人等詐騙財物後，得以使用
    被告上開帳戶為匯款工具，致被害人等匯款至被告帳戶內，
    而遂行詐欺取財之犯行，顯係參與詐欺取財構成要件以外之
    行為，而對該實施詐騙之人遂行詐欺取財犯行資以助力。核
    被告所為，係犯刑法第30條第1 項及刑法第339 條第1 項之
    幫助詐欺取財罪。被告以一同時一併出租之幫助行為，侵害
    被害人2 人法益，係一行為觸犯2 個同種罪名，係屬想像競
    合犯，應從一被害情較重（即被害人乙○○○部分）之幫助
    詐欺取財罪處斷。聲請簡易判決處刑意旨雖未就被告同時一
    併將游詩瑤所有之上揭帳戶存摺、金融卡及密碼出租予他人
    使用，幫助詐欺被害人乙○○○部分併予聲請簡易判決處刑
    ，惟此部分與已聲請部分有裁判上一罪之想像競合犯關係，
    為聲請效力所及，且業經臺灣板橋地方法院檢察署檢察官以
    97年度偵字第21471 號移送本院併案審理，本院自得併予審
    究，附此敘明。又被告幫助他人詐欺取財犯行，為幫助犯，
    爰依刑法第30條第2 項規定，按正犯之刑減輕之。爰審酌被
    告將上開帳戶存摺、提款卡、密碼等物件交付他人，助長他
    人犯罪，增加被害人尋求救濟及治安機關查緝犯罪之困難，
    危害被害人財產安全及社會治安，兼衡被告素行、智識程度
    、犯罪動機、對被害人財產所生危害程度，及其犯罪後否認
    犯行之態度等一切情狀，量處如主文所示之刑，並諭知易科
    罰金之折算標準，以資懲儆。
四、依刑事訴訟法第449 條第1 項前段、第3 項，刑法第30條第
    1 項前段、第2 項、第339 條第1 項、第55條、第41條第1
    項前段，刑法施行法第1 條之1 第1 項、第2 項前段，逕以
    簡易判決處刑如主文。
五、如不服本判決，得自收受送達之日起10日內向本院提出上訴
    狀，上訴於本院第二審合議庭（須附繕本）。
中    華    民    國    97    年    9     月    30    日
                  刑事第十八庭法  官  林淑婷
上列正本證明與原本無異。
                              書記官  莊川億
中    華    民    國    97    年    10    月    2     日
附錄本案論罪科刑法條全文：
刑法第339 條：
意圖為自己或第三人不法之所有，以詐術使人將本人或第三人之
物交付者，處五年以下有期徒刑、拘役或科或併科一千元以下罰
金。
以前項方法得財產上不法之利益或使第三人得之者，亦同。
前二項之未遂犯罰之。


司法院資訊處製作；財團法人民間司法改革基金會備份。
